臺灣宜蘭地方法院行政訴訟判決
110年度交字第55號
原      告  向真智  
被      告  交通部公路總局臺北區監理所

代  表  人  梁郭國  
上列當事人間交通裁決事件，原告不服被告民國110年11月9日北
監宜裁字第43-C00000000號違反道路交通管理事件裁決書，提起
行政訴訟，本院判決如下：
    主  文
原告之訴駁回。
訴訟費用新臺幣參佰元由原告負擔。
    事實及理由
一、程序事項：本件係因原告不服被告民國110年11月9日北監宜
    裁字第43-C00000000號違反道路交通管理事件裁決書（下稱
    原處分）裁處罰鍰新臺幣（下同）3,000元，吊扣駕駛執照1
    個月，並應參加道路交通安全講習，提起行政訴訟，經核屬
    行政訴訟法第237條之1第1項第1款規定之交通裁決事件，爰
    依同法第237條之7規定，不經言詞辯論，逕為判決。
二、事實概要：緣原告於110年8月27日下午2時42分，駕駛訴外
    人勝嘉貨運有限公司所有之車牌號碼000-00號營業大貨曳引
    車附掛車牌號碼00-00號營業全拖車（下合稱系爭車輛）行
    經新北市○○區○○路00號前（下稱系爭路段）時，與訴外人劉
    晨萱駕駛其所有之車牌號碼0000-00號自用小客車（下稱B車
    ）發生碰撞，原告未留於現場採取必要之措施。經新北市政
    府警察局以原告有「汽車駕駛人駕駛汽車肇事，無人受傷或
    死亡而未依規定處置逃逸」之違規事實於110年8月27日填製
    新北警交字第C00000000號舉發違反道路交通管理事件通知
    單予以舉發，記載應到案日期為110年9月26日前，並送達原
    告。原告於110年9月2日提出陳述意見，嗣經被告函請舉發
    機關協助查明事實後，認定原告有上開違規事實，爰依道路
    交通管理處罰條例第62條第1項規定，以原處分裁處原告罰
    鍰3,000元，吊扣駕駛執照1個月，並應參加道路交通安全講
    習。原告不服，遂提起本件行政訴訟。
三、原告起訴意旨略以：系爭事故發生時，原告駕駛系爭車輛直
    行於系爭路段，距路面邊線至少50公分，又系爭車輛當時重
    載，總重量為40,960公斤，與B車擦撞處為聯結第四軸處，
    距駕駛座12公尺，實難察覺。系爭事故發生時，原告未有感
    覺，亦無異音，嗣經警方通知始知發生系爭事故，原處分顯
    有錯誤。並聲明：原處分撤銷。
四、被告答辯略以：原告駕駛系爭車輛於前揭時地發生系爭事故
    ，致B車遭往前推擠，前保險桿及前車燈、左側葉子板及左
    前輪損壞，然原告未有「經對造者同意離去」、「其他必要
    措施」、「向警察機關報案」、「留下個人聯絡資料」等作
    為而自行駕車駛離逃逸，有道路交通管理處罰條例第62條第
    1項「汽車駕駛人駕駛汽車肇事，無人受傷或死亡而未依規
    定處置逃逸」之違規。被告依道路交通管理處罰條例第62條
    第1項、第24條第1項第1款規定，以原處分裁處原告罰鍰3,0
    00元，吊扣駕駛執照1個月，並應參加道路交通安全講習應
    無違誤。並聲明：原告之訴駁回。
五、本院之判斷：
㈠、按「汽車駕駛人駕駛汽車肇事，無人受傷或死亡而未依規定
    處置者，處新臺幣一千元以上三千元以下罰鍰；逃逸者，並
    吊扣其駕駛執照一個月至三個月」、「汽車駕駛人，有下列
    情形之一者，應接受道路交通安全講習：一、違規肇事受吊
    扣駕駛執照處分」，道路交通管理處罰條例第62條第1項、
    第24條第1項第1款分別定有明文。又按「發生道路交通事故
    ，駕駛人或肇事人應先為下列處置：四、不得任意移動肇事
    車輛及現場痕跡證據。五、通知警察機關，並配合必要之調
    查」，道路交通事故處理辦法第3條第1項第4、5款復定有明
    文。再按道路交通管理處罰條例第62條第1項前段係就肇事
    未依規定處置所作之處罰規定，同條項後段則係肇事逃逸之
    處罰規定。且該二項處罰規定，係以駕駛人有「未依規定處
    置」及「逃逸」之違規行為為要件。其中「未依規定處置」
    ，應指駕駛人知悉發生交通事故，而未依規定處置。而「逃
    逸」，應指駕駛人主觀上有知悉其肇事而仍逃離，以逃避肇
    事責任之故意，此為上開條文文義解釋之結果。
㈡、原告於前揭時地駕駛系爭車輛行經系爭路段發生系爭事故，
    原告未留於現場採取必要之措施並駛離現場，經新北市政府
    警察局以原告有「汽車駕駛人駕駛汽車肇事，無人受傷或死
    亡而未依規定處置逃逸」之違規事實於110年8月27日填製系
    爭舉發通知單予以舉發，記載應到案日期為110年9月26日前
    ，並送達原告。原告於110年9月2日提出陳述意見，被告認
    原告有上開違規事實，依道路交通管理處罰條例第62條第1
    項規定，以原處分裁處原告罰鍰3,000元，吊扣駕駛執照1個
    月，並應參加道路交通安全講習等情，有系爭舉發通知單（
    本院卷第25頁）、交通違規陳述單（本院卷第27頁）、事故
    現場照片（本院卷第41至55頁）、採證影像光碟暨警方擷取
    照片（本院卷第19、57頁）、原處分暨送達證書（本院卷第
    63至65頁）可參。
㈢、經本院勘驗行車紀錄之結果，原告駕駛之系爭車輛（下稱A車
    ）原行駛於系爭路段之車道內，B車原停止於路面邊線外，
    嗣B車車頭駛入車道內，與A車發生碰撞，B車車前保險桿掉
    落，A車駛離現場等情，有勘驗筆錄及擷圖照片可參（見本
    院卷第101至123頁）。又A車右側車身有碰撞痕跡，B車車前
    保險桿全部掉落，復有照片可佐（見本院卷第41、43、49、
    125頁），堪認碰撞情形嚴重。又事故發生時，A車與B車碰
    撞點在A車右側前方與B車車首左側（見本院卷第121頁），
    原告亦自承於A車第二軸、第三軸及後護欄皆有擦撞痕跡（
    見本院卷第137頁），此位置與駕駛座相距非遠，再參酌上
    開B車受損情形與位置，堪認原告應知悉其所駕駛A車與B車
    發生碰撞。是原告主張未察覺肇事，難認可採。則原告事故
    後繼續駕駛A車前行，其未為適當處置及肇事逃逸之違規事
    實，可堪認定。
六、綜上，本件原告主張為不可採，原處分依道路交通管理處罰
    條例第62條第1項以原處分裁處原告罰鍰3,000元，吊扣駕駛
    執照1個月，並依同條例第24條第1項第1款命應參加道路交
    通安全講習，尚無違誤。從而，原告訴請撤銷原處分，為無
    理由，應予駁回。
七、本件判決基礎已臻明確，兩造其餘之攻擊防禦方法及訴訟資
     料經本院斟酌後，核與判決結果不生影響，故無一一論述
    之 必要，併予敘明。
八、本件第一審裁判費為300元，應由原告負擔，爰確定第一審 
     訴訟費用額為原告已繳費之起訴裁判費300元。
九、據上論結，本件原告之訴為無理由，依行政訴訟法第237條
    之7、第237條之8第1項、第98條第1項前段，判決如主文。
中　　華　　民　　國　　111 　年　　3 　　月　　18　　日
                  行政訴訟庭　法　官　謝佩玲
以上正本係照原本作成。
如不服本判決，應於判決送達後20日內，向本院提出上訴狀並表
明上訴理由（原判決所違背之法令及其具體內容或依訴訟資料可
認為原判決有違背法令之具體事實），其未載明上訴理由者，應
於提出上訴後20日內向本院補提理由書（上訴狀及上訴理由書均
須按他造人數附繕本，如未按期補提上訴理由書，則逕予駁回上
訴），並應繳納上訴裁判費新臺幣750元。
中　　華　　民　　國　　111 　年　　3 　　月　　18　　日
                              書記官　陳建琪